【裁判字號】    90,交抗,44
【裁判日期】    900313
【裁判案由】    違反道路交通管理處罰條例
【裁判全文】
台灣高等法院刑事裁定                              九十年度交抗字第四四號
    抗  告  人
    即受處分人  甲○○
右抗告人因違反道路交通管理處罰條例案件，不服台灣桃園地方法院中華民國九十年
一月四日裁定（九十年度交聲字第一號），提起抗告，本院裁定如左：
    主  文
原裁定撤銷，發回台灣桃園地方法院。
    理  由
一、抗告意旨略以：抗告人為取得自耕農身份，乃遷移戶籍，因戶籍與住所不同，致
    於法定期間內，無法接獲違規通知書；八十九年十月四日收受之裁決書並非由本
    人或本人之家人親收，抗告人根本不知有此裁決書，怎可能於法定期限內提出異
    議。本件裁決書係於八十九年十二月十七日始由抗告人之二哥轉交，斯時早已逾
    異議期限，否則，交通受罰理應繳款了事，豈有置之不理，致受吊銷駕照處分之
    理云云。
二、本院經查：
  (一)違反道路交通管理事件統一裁罰標準及處理細則第五條規定：「處理違反道路交
    通管理事件，有關文書送達之程序，準用刑事訴訟法送達之規定。」而刑事訴訟
    文書之送達，除刑事訴訟法之特別規定外，準用民事訴訟法之相關規定，刑事訴
    訟法第六十二條定有明文。又送達於住、居所、事務所或營業所，不獲會晤應受
    送達人者，得將文書付與有辨別事理能力之同居人或受僱人，為民事訴訟法第一
    百三十七條前段所明定，此項規定依刑事訴訟法第六十二條於刑事訴訟程序，亦
    在準用之列。至所稱之「同居人」云者，雖不必有親屬關係，亦無庸嚴格解釋為
    須以永久共同生活為目的而同居一家；然必係與應受送達人居住在一處，且繼續
    地為共同生活者，方為相當；最高法院八十二年台上字第二七二三號著有判例。
  (二)查本件抗告人即受處分人甲○○違反道路交通管理處罰條例第五十三條之規定，
    經交通部公路局新竹區監理所桃園監理站於八十九年十月四日送達桃監裁五字第
    駕裁５２—２３６５８２號違反道路交通管理事件裁決書於抗告人之戶籍地，並
    由「謝桂玉」收受乙事，有中華民國郵政掛號郵件收件回執在卷（原審卷第十三
    頁）可憑。原裁定因認抗告人遲至八十九年十二月二十二日始提出異議，有違法
    律上之程式，而裁定駁回抗告人之異議，固非無見。惟本件抗告人抗告意旨所稱
    ：收受前開違反道路交通管理事件裁決書之人，並非其本人或其家屬，其無從知
    悉該裁決書，迨至八十九年十二月十七日始由其二哥轉交，斯時早已逾異議期限
    等語。是抗告人所述是否實在，按諸前揭說明及判例意旨，即有查明之必要。倘
    抗告人所言屬實，則「謝桂玉」與抗告人間究係何等關係？是否為抗告人之同居
    人或受僱人？其於收受裁決書後，何時轉交抗告人？此事關前開違反道路交通管
    理事件裁決書是否已經合法送達，及抗告人之異議是否逾期，均有再詳查之必要
    。原審未予詳查，即以異議逾期為由，駁回抗告人之異議，容有未洽。抗告人執
    此指摘原裁定為不當，尚非全無理由，應由本院將原裁定撤銷，發回原審法院更
    為妥適之處理，以昭折服。
三、據上論結，應依道路交通案件處理辦法第二十六條、刑事訴訟法第四百十三條前
    段，裁定如主文。
中       華       民       國    九十    年     三     月     十三      日
                              台灣高等法院交通法庭
                                  審判長法  官  蔡  永  昌
                                        法  官  許  宗  和
                                        法  官  徐  昌  錦
右正本證明與原本無異。
不得再抗告。
                                        書記官  吳  金  來
中      華      民      國    九十      年      三      月     十四     日


司法院資訊處製作；財團法人民間司法改革基金會備份。
